【裁判字號】    97,交聲,252
【裁判日期】    970326
【裁判案由】    違反道路交通管理處罰條例聲明異議
【裁判全文】
臺灣桃園地方法院交通事件裁定         97年度交聲字第252號
原處分機關  交通部公路總局新竹區監理所桃園監理站
受處分人即
異  議  人  丙○○
上列受處分人因違反道路交通管理處罰條例案件，對於交通部公
路總局新竹區監理所桃園監理站民國九十七年三月十一日所為之
處分（原處分：桃監裁罰字第裁52-DB0000000號），聲明異議，
本院裁定如下：
    主  文
異議駁回。
    理  由
一、聲明異議意旨略以：受處分人即異議人丙○○於民國九十七
    年二月三日晚上八時三十四分許，駕駛車號TZ5-091 號輕型
    機車，要去大湳那邊，在回程的時候，異議人騎到復興路，
    看到有兩組交通警察，心想春安工作到了，最近路上警察很
    多，異議人就沿著復興路，經過縣政府，本來想走加油站在
    過去那邊巷子，後來就走守法路，然後左轉到廈門街，然後
    再右轉到正光街，右轉的時候是綠燈，所以異議人就右轉，
    這時候有兩位警察上前將異議人攔住，並說異議人闖紅燈，
    又要異議人交出行照、駕照，因為機車是異議人跟太太所借
    ，沒有帶出來，警察又要異議人交出身分證，並請警網查詢
    ，這時，警察又問異議人有無喝酒，異議人這時覺得莫名其
    妙，因為一開始警察把異議人攔下的過程中，並沒有問異議
    人有無喝酒，所以異議人覺得有可能在盤查的過程中，警察
    的情緒有受到影響。為此，請求鈞院將原處分撤銷云云。
二、原處分機關交通部公路總局新竹區監理所桃園監理站裁罰意
    旨略以：異議人於九十七年二月三日晚上八時三十四分許，
    駕駛上開機車，行經桃園縣桃園市○○街與廈門街之路口，
    為桃園縣政府警察局桃園分局中路派出所員警舉發「闖紅燈
    （直行）」之違規行為，經舉發員警甲○○填製逃警局交字
    第DB0000000 號違反道路交通管理事件通知單（下稱舉發通
    知單）當場舉發，並註明「拒簽」並告知相關權利如應到案
    時間及處所後，將舉發通知單移送聯移送本站處理。本站調
    查後，遂認異議人上開違規事實屬實，爰依道路交通管理處
    罰條例第五十三條第一項、第六十三條第一項第三款規定，
    以桃監裁罰字第裁52-DB0000000號裁決書（下稱裁決書）對
    異議人裁處罰鍰新臺幣（下同）一千八百元，並記違規點數
    三點等語。
三、按汽車駕駛人，行經有燈光號誌管制之交岔路口闖紅燈者，
    處新臺幣一千八百元以上五千四百元以下罰鍰。又汽車駕駛
    人有第五十三條情形者，除依原條款處罰鍰外，並予記違規
    點數三點，道路交通管理處罰條例第五十三條第一項、第六
    十三條第一項第三款分別定有明文。
四、經查：
  (一)異議人於上揭時地駕駛上開機車為舉發員警甲○○認定其有
    「闖紅燈（直行）」之違規行為，經舉發員警甲○○填製本
    件舉發通知單當場舉發，惟異議人認為其並未違規，故拒絕
    簽收本件舉發通知單，經舉發員警甲○○在本件舉發通知單
    上註明「拒簽」事由，並告知相關權利如應到案時間及處所
    後，遂將本件移送原處分機關處理，原處分機關經調查後仍
    認定異議人有前開違規行為而對之予以裁處罰鍰一千八百元
    ，並記違規點數三點之事實，為異議人與原處分機關所不爭
    執，並有本件舉發通知單、裁決書各一份在卷可參，是此部
    分之事實自堪認定。
  (二)異議人雖否認有上揭違規行為，並以前揭情詞置辯。然查，
    上揭違規事實，業據本件舉發員警即證人甲○○於本院訊問
    中結證稱：本件是由我舉發，當時我和另一名警員乙○○執
    行巡邏勤務，那時候在廈門街一六三號那邊執行取締闖紅燈
    勤務，當時我們看到一名騎著黑色機車、身穿黑色外套的騎
    士從正光街直行，那時候廈門街是綠燈，正光街是紅燈，所
    以我與乙○○騎車右轉正光街去追那位騎士，當時前面有三
    台機車，只有那位騎士身穿黑色外套，另外兩台機車，一台
    是身穿白色外套的騎士，一台是身穿粉紅色外套的騎士，那
    兩台機車都沒有闖紅燈，於是我們對那位穿黑色外套的機車
    騎士進行攔檢，那位身穿黑色外套的機車騎士就是在庭的異
    議人，我們當時有問異議人有無帶行照、駕照，並且問是否
    知道有闖紅燈，但異議人說他沒有闖紅燈，他是從另一邊綠
    燈右轉，但他行照、駕照也沒有帶，我們在進行詢問當中，
    乙○○有問異議人有無喝酒，不過這部分是我們例行性要詢
    問的，之後我們依法告發，不過異議人只簽未帶行照、駕照
    的紅單，不過拒簽簽闖紅燈的紅單，而且我們有跟異議人說
    若不服取締，可以跟監理站申訴。又異議人表示是從守法路
    過來，但是跟我繪製的現場圖並不一樣，我看到的，就是異
    議人是從正光街直行，往文中北路方向騎乘。我圖示的箭頭
    就是違規機車行駛的路徑，我們當時看到的路徑跟異議人繪
    製的路徑並不一樣，因為當時只有三台機車，而且只有一位
    機車騎士穿深色外套，所以不會有誤認的情形。本件違規路
    口沒有監視錄影器。當時我注意的就是看到違規機車騎士的
    外套，至於機車顏色，在當時昏暗燈光下看起來就是深色的
    等語綦詳，核與另一在場目擊本件違規行為經過之員警即證
    人乙○○於本院訊問中結證述：當時我跟甲○○是站在廈門
    街一六三號那邊，是執行巡邏勤務，執勤時間是晚上八點到
    晚上十點，在晚上八點多的時候，發現一台深色機車、騎士
    穿深色外套、全罩式安全帽。由於該車是從正光街直行，在
    正光街和廈門街路口的時候闖紅燈，我們的警用機車是車頭
    向外，所以我們馬上追上去，追到廈門街和正光街路口的時
    候，發現該輛深色外套、安全帽的機車，在安全島附近，而
    且那時候在那邊的機車共有三台，一台機車的騎士是白色外
    套、一台機車的騎士是粉紅色的外套，所以我們就追著黑色
    外套的騎士，追到之後，就將機車騎士攔停，並且開單舉發
    ，當時違規人表示並沒有闖紅燈，可是當時違規人並沒有說
    是從廈門街右轉正光街，只是一直強調沒有闖紅燈，我們就
    依據違規事情開單舉發。由甲○○開單。我們當時有調縣府
    路到廈門街的路口監視錄影帶，在舉發時點的前十分鐘都沒
    有機車通行，也沒有縣府路直走廈門街的機車，所以這個情
    形和異議人的申訴狀記載不符，至於守法路和廈門街路口是
    沒有監視器。當時我有注意該機車前、後、右方都沒有別的
    機車，而且我們當時注意的是機車騎士的穿著、安全帽，至
    於機車車身的顏色，會因為處於下方，天色又昏暗，在燈光
    照射下，會有色差等語大致相符，復有證人甲○○當庭所繪
    製及提出之違規機車行進路徑現場圖二紙及違規路口照片五
    張在卷可參。雖證人甲○○、乙○○就違規機車當時之車身
    顏色所為之敘述略與異議人所駕駛之上開機車主體車身顏色
    有所出入，異議人當庭聽聞該等出入後亦改以：員警執勤已
    經這麼久，既然可以對於現場情形、機車、汽車情形記憶這
    麼清楚，為何對於我的機車顏色卻前後說法不一。我當天戴
    的安全帽就是那頂銀色的安全帽云云置辯，然經本院當庭勘
    驗異議人於案發當時所駕駛之車號TZ5-091 號輕型機車一部
    及安全帽二頂之結果認：如當場拍攝照片三張所示，機車車
    身為銀色，但座位及駕駛龍頭處至腳踏板顏色為黑色，安全
    帽有兩頂，一頂為銀色，一頂為深色一節，有本院九十七年
    三月二十五日訊問筆錄第七頁及當場拍攝上開機車照片三張
    在卷可參。準此以觀，異議人所駕駛之上開機車主體車身雖
    係銀色，然該銀色部分面積非多，且座位及駕駛龍頭處至腳
    踏板處之顏色均為黑色，衡以社會一般正常人之觀察，如在
    夜間遽然視及該機車，確有令人以為該機車為黑色或深色之
    可能！又異議人之安全帽又有二頂，雖其於本院訊問後嗣再
    辯稱：當時所戴之安全帽為銀色而非深色云云，然此僅為其
    個人單方片面之陳述，別無其他證據以佐，本有可疑而不足
    全然憑採，且縱令異議人當時所戴之安全帽為銀色，然以本
    件案發當時之時點為夜間，天色昏暗，一般正常人對於此等
    遽然行駛經過之機車騎士所戴之安全帽，亦常有認係深色之
    可能！再者，觀之證人甲○○、乙○○前揭所述，渠等二人
    當時自廈門街右轉正光街欲追逐攔停該輛闖紅燈之違規機車
    時，發現前方僅有三輛機車，此等敘述顯與異議人前於原處
    分機關所提出之陳述意見內容內容所述及之「…我苦口婆心
    向其報告，他們應該攔的是騎在我前面那兩位騎士才對…」
    情節大致相符，且異議人又自承其當時所穿即為黑色外套，
    則證人甲○○、乙○○所欲追逐攔停闖紅燈違規機車且身著
    為黑色外套之騎士，自當僅有異議人一人所駕駛之上開機車
    而已。綜上說明，足認異議人此部分所辯：二位員警對其機
    車顏色說法前後不一及當天其所戴的安全帽為銀色云云，均
    不足以採為有利異議人之認定，則證人甲○○、乙○○就違
    規機車當時之車身顏色、騎士所戴之安全帽顏色所雖與上開
    機車實際情況略有出入，然此不過係因本件案發當時為夜間
    、天色昏暗，故渠等二人對遽然違規駛離之機車顏色及騎士
    所戴之安全帽顏色在判斷上有所影響，但對於實際上為本件
    違規行為之駕駛人即為異議人之認定一情，並無窒礙。此外
    ，證人甲○○、乙○○二人於案發當時均係桃園縣政府警察
    局桃園分局中路派出所員警，於本件案發時地又均係職司交
    通巡邏與稽查勤務，且與異議人間素昧平生又無怨懟，當無
    甘冒偽證罪責，故為編織不實舉發之原因及理由存在，是證
    人甲○○、乙○○二人上揭證述，應顯較異議人所辯為可採
    。且考量交通違規行為又多屬迅速、稍縱即逝及不可回復等
    特性，舉發機關或原處分機關若能提出更多之法定證據方法
    ，例如人證、書證、物證等證據資料以供司法審查之交通法
    庭加以判斷該交通違規行為之存否，自屬允當，惟若因前揭
    交通違規行為特性而無法提供更多相關之書證、物證時，則
    舉發員警於司法審查之訴訟程序上立於證人之地位而證述其
    當時親身目擊及見聞之交通違規行為經過，亦屬於法定證據
    方法之一之人證證述，於法亦不有違，至於舉發員警立於證
    人之地位所為之證述是否可採，此乃交通法庭依經驗及論理
    法則判斷其證明力為何而得否採擇之心證層次，斷不可以舉
    發員警作為證人之所述，因不可能反於其先前所為舉發而認
    均不可採，而全盤否定其立於證人地位所為之陳述。故於本
    件中，舉發員警甲○○於本院訊問中既已居於證人之地位具
    結陳述其所親身目擊及見聞本件異議人駕駛上開機車沿正光
    街直行而行經有燈光號誌管制之正光街與廈門街交岔路口闖
    紅燈之違規事實，而並非如異議人所述係行駛於廈門街，因
    該路口燈號為綠燈，故右轉至正光街，未闖紅燈一節云云，
    並核與另一在場目擊本件違規行為經過之員警即證人乙○○
    上揭所述情節大致相符，本院認自均足以擔保渠等二人證詞
    之憑信性，故認證人甲○○、乙○○二人之前揭證述，確屬
    可採。綜上，異議人於上揭時地駕駛上開機車沿正光街直行
    而行經有燈光號誌管制之正光街與廈門街交岔路口闖紅燈之
    違規行為，應堪認定。
  (三)至異議人雖又辯稱：我想要請問證人乙○○，為何有其他員
    警打電話詢問我，為何我停在那邊的時候，機車前後移動？
    而且舉發過程中，在庭證人乙○○還有問我有無酒後駕車云
    云。然此無非係警方事後為調查證據所需，或於案發當時發
    現有違規行為而攔停違規駕駛人之處理經過，並依相關駕駛
    行為所存有合理懷疑之跡證而詢問異議人有無另涉有酒後駕
    車之違規行為，其執法過程並無不當或違法情事，更遑論與
    本件異議人於上揭時地駕駛上開機車沿正光街直行而行經有
    燈光號誌管制之正光街與廈門街交岔路口闖紅燈之違規事實
    之構成要件判斷，均屬無涉，異議人執此抗辯，亦屬無益而
    不足採信。
五、綜上所述，足認異議人上開所辯，應屬事後推諉卸責之詞，
    殊無可採。是本件異議人之交通違規事實事證已臻明確，原
    處分機關依道路交通管理處罰條例第五十三條第一項、第六
    十三條第一項第三款規定，對異議人裁處罰鍰一千八百元，
    並記違規點數三點，核無違誤。是異議人之聲明異議為無理
    由，應予駁回。
據上論斷，應依道路交通管理處罰條例第八十七條第二項，道路
交通案件處理辦法第十九條，裁定如主文。
中    華    民    國    97    年    3     月    26    日
                        臺灣桃園地方法院交通法庭
                            法  官  林  家  賢
以上正本證明與原本無異。
如不服本裁定，應於裁定送達後五日內，向本院提出抗告狀（應
附繕本），抗告於臺灣高等法院。
                            書記官  常  毓  生
中    華    民    國    97    年    3     月    26    日


司法院資訊處製作；財團法人民間司法改革基金會備份。
